臺灣嘉義地方法院刑事判決
111年度金訴字第47號
公  訴  人  臺灣嘉義地方檢察署檢察官
被      告  江柏翰



上列被告因加重詐欺等案件，經檢察官提起公訴（110年度偵字
第6347號），本院判決如下：
    主  文
甲○○共同犯洗錢罪，處有期徒刑陸月，併科罰金新臺幣壹萬元，
罰金如易服勞役，以新臺幣壹仟元折算壹日。緩刑參年，並應依
附表所示之調解內容給付被害人乙○○○。
    犯  罪  事  實
一、甲○○與真實姓名、年籍不詳之行騙者（自稱李建德等名義，
    惟無證據證明有2人以上或係未滿18歲之人）共同意圖為自
    己不法所有，基於詐欺取財及洗錢之犯意聯絡，於民國110
    年4月21日，由甲○○將其向華南商業銀行股份有限公司（下
    稱華南銀行）申辦之帳號000-0000000000000號帳戶(下稱本
    案帳戶)資料提供予該行騙者。該行騙者即於110年4月22日
    下午3時許，偽冒乙○○○侄子陳瑋名義，以電話向乙○○○佯稱
    ：欲投資口罩工廠需借調現金應急云云，致乙○○○陷於錯誤
    ，旋於同年月23日上午10時28分許，在桃園市蘆竹區大竹路
    大竹郵局，以臨櫃匯款方式將新臺幣(下同)20萬元匯入本案
    帳戶。其後甲○○接獲行騙者之LINE訊息通知，於同日中午12
    時2分許，前往嘉義市西區蘭井街華南銀行嘉義分行，先以
    臨櫃領款方式，自本案帳戶內提領18萬8,000元，再利用該
    分行之自動櫃員機設備，以提款卡自本案帳戶內提領1萬2,0
    00元之方式，將乙○○○所匯20萬元提領完畢而得手後，隨即
    將該20萬元攜至嘉義市東區光彩街交付與行騙者，以此方式
    隱匿犯罪所得去向。嗣乙○○○匯款後發現有異，因而報警處
    理。
二、案經乙○○○訴由嘉義市政府警察局第二分局報告臺灣嘉義地
    方檢察署檢察官偵查起訴。
    理  由
一、刑事訴訟法第159條第1項固明定被告以外之人於審判外之言
    詞或書面陳述，除法律有規定者外，不得作為證據。然被告
    以外之人於審判外之陳述，經當事人於審判程序同意作為證
    據，法院審酌該言詞陳述或書面陳述作成時之情況，認為適
    當者，亦得為證據，同法第159條之5第1項亦有明定。而本
    件判決認定事實所援引下列具傳聞性質之言詞或書面證據，
    關於證據能力，提示當事人均對之表示同意有證據能力（見
    本院卷第41頁至第44頁），經本院審酌該等審判外陳述作成
    當時之過程、內容、功能等情況綜合判斷，認具備合法可信
    之適當性保障而具證據能力，得採為認定事實之基礎，合先
    敘明。
二、上開事實業據被告甲○○坦承不諱（見本院卷第40頁至第41頁
    、第119頁、第123頁至第124頁），核與證人即告訴人乙○○○
    之指述情節相符（見警卷第9頁至第11頁）。此外，並有本
    案帳戶客戶資料暨帳戶交易明細1紙、華南銀行嘉義分行監
    視器錄影畫面擷取照片2張、被告轉交款項之現場照片1張、
    告訴人所提出之郵政跨行匯款申請書1紙等在卷可資佐證（
    見警卷第22頁至第23頁、第7頁、第6頁、第12頁），足認被
    告之任意性自白，核與事實相符，堪可採信。本件事證明確
    ，被告犯行洵堪認定，應依法論科。
三、核被告所為，係犯刑法第339條第1項之詐欺取財罪、洗錢防
    制法第14條第1項之一般洗錢罪。而被告於本案僅見過前來
    收取款項之共犯1人，此外並未見過有其他共犯之情，業據
    被告供述明確（見本院卷第40頁），告訴人亦未實際見到任
    何行騙者（見警卷第9頁至第11頁），故本件尚難認確有被
    告與被告所提及之該名行騙者以外之其他共犯參與，公訴意
    旨認被告係犯刑法第339條之4第1項第2款之三人以上共同詐
    欺取財罪，尚有誤會，惟與刑法第339條第1項之詐欺取財罪
    兩者俱係詐欺之行為，社會基本事實相同，本院自應予審理
    ，並已當庭依刑事訴訟法第95條之規定告知被告（見本院卷
    第118頁），茲依刑事訴訟法第300條規定變更起訴法條。且
    被告與該行騙者間，具有犯意聯絡及行為分擔，為共同正犯
    。而被告係以一行為同時觸犯上開2罪名，為想像競合犯，
    應依刑法第55條規定，從一重之洗錢罪處斷。
四、被告前因詐欺取財案件，經本院105年度嘉簡字第159號判決
    處有期徒刑6月，於105年10月5日易科罰金執行完畢之情，
    有檢察官提出之上開案件起訴書、判決書各1份、易科罰金
    分期繳納收據影本6紙在卷可稽（見本院卷第48頁至第96頁
    ），核與臺灣高等法院被告前案紀錄表之記載相符（見本院
    卷第11頁），被告復於受徒刑之執行完畢後，5年以內故意
    再犯本件有期徒刑以上之罪，為累犯（依最高法院110年度
    台上字第5660號刑事判決意旨於判決主文無庸為累犯之諭知
    ）。又本案非司法院釋字第775號解釋所指「最低法定本刑
    為6月有期徒刑，累犯加重結果，最低本刑為7月有期徒刑。
    本來法院認為諭知6月有期徒刑得易科罰金或易服社會勞動
    即可收矯正之效或足以維持法秩序（刑法第41條第1項及第3
    項規定參照），但因累犯加重最低本刑之結果，法院仍須宣
    告7月以上有期徒刑，致不得易科罰金或易服社會勞動。」
    致生行為人所受之刑罰超過其所應負擔罪責之個案情形，仍
    應依刑法第47條第1項規定加重其刑。另被告就洗錢之犯罪
    事實，已於審理時坦承不諱，應依洗錢防制法第16條第2項
    規定減輕其刑，並先加後減之。
五、審酌被告提供帳戶資料與行騙者並提領告訴人被騙款項後交
    與行騙者等犯罪之動機、目的、手段、參與程度、擔任之角
    色地位；被告提領告訴人遭詐騙之金額為20萬元之犯罪所生
    危害；已與告訴人調解成立願分期賠償，且坦認犯行之犯後
    態度；兼衡被告自陳之教育程度、家庭、生活、家中經濟狀
    況（見本院卷第125頁）等一切情狀，量處如主文所示之刑
    ，併諭知罰金易服勞役之折算標準。另據被告供陳並無實際
    犯罪所得（見本院卷第124頁），亦無證據證明被告有何犯
    罪所得，自毋庸為相關沒收之諭知，附予敘明。
六、另查被告雖有上述之前科紀錄，然於105年10月5日易科罰金
    執行完畢後，迄今已逾5年，其間未曾因故意犯罪受有期徒
    刑以上刑之宣告，有上開被告前案紀錄表可稽，其因一時失
    慮而犯罪，且犯後坦承犯行，已與被告訴人調解成立，告訴
    人亦當庭表示同意被告緩刑（見本院卷第125頁），被告經
    此偵查、審判之教訓，自當知所警惕，應該不會再犯，本院
    認所宣告之刑以暫不執行為適當，依刑法第74條第1項第2款
    規定併予宣告緩刑，緩刑期間如主文所示，又斟酌被告之犯
    罪情節，並依刑法第74條第2項第3款規定命被告應依附表所
    示之調解內容如期賠償告訴人，而被告於緩刑期間倘未如期
    支付，而違反本判決所諭知之負擔情節重大，足認原宣告之
    緩刑難收其預期效果，而有執行刑罰之必要者，為得撤銷緩
    刑宣告之原因之一，併此敘明。
據上論斷，應依刑事訴訟法第299條第1項前段、第300條，洗錢
防制法第14條第1項、第16條第2項，刑法第11條、第28條、第33
9條第1項、第55條、第47條第1項、第42條第3項前段、第74條第
1項第2款、第2項第3款，刑法施行法第1條之1第1項，判決如主
文。
本案經檢察官陳睿明提起公訴，檢察官葉美菁到庭執行職務
中　　華　　民　　國　　111 　年　　6 　　月　　30　　日
                  刑事第三庭  審判長法  官  吳育霖
                                    法  官  張佐榕
                                    法  官  方宣恩
以上正本證明與原本無異。
如不服本判決，應於收受送達後二十日內向本院提出上訴狀。
                                    書記官  戴睦憲
中　　華　　民　　國　　111 　年　　7 　　月　　1 　　日
附錄論罪科刑法條：
中華民國刑法第339條（普通詐欺罪）
意圖為自己或第三人不法之所有，以詐術使人將本人或第三人之
物交付者，處5年以下有期徒刑、拘役或科或併科50萬元以下罰
金。
以前項方法得財產上不法之利益或使第三人得之者，亦同。
前二項之未遂犯罰之。

洗錢防制法第2條
本法所稱洗錢，指下列行為：
一、意圖掩飾或隱匿特定犯罪所得來源，或使他人逃避刑事追訴
    ，而移轉或變更特定犯罪所得。
二、掩飾或隱匿特定犯罪所得之本質、來源、去向、所在、所有
    權、處分權或其他權益者。
三、收受、持有或使用他人之特定犯罪所得。
洗錢防制法第14條
有第二條各款所列洗錢行為者，處7年以下有期徒刑，併科新臺
幣5百萬元以下罰金。
前項之未遂犯罰之。
前二項情形，不得科以超過其特定犯罪所定最重本刑之刑。
【附表】
調解內容 備註 甲○○應自民國111年6月20日起至113年6月20日止，按月於每月20日各給付被害人乙○○○新臺幣捌仟元，如有一期不履行，視為全部到期。 甲○○已於111年6月20日如期給付第1期金額完畢。